臺灣屏東地方法院民事判決
111年度潮簡字第637號
原      告  彭美玲  
追加原告    蔡瓊慧  
            蔡文華  
            蔡宏鑫  
前列4人共同
訴訟代理人  黃笠豪律師
被      告  周麗音  
訴訟代理人  柳聰賢律師
            柳馥琳律師
上列當事人間請求損害賠償事件，原告於刑事訴訟程序（本院11
0年度交訴字第112號）提起附帶民事訴訟（本院111年度交附民
字第24號），經本院刑事庭裁定移送前來，本院於民國111年11
月22日言詞辯論終結，判決如下：
　　主  文
被告應給付原告新臺幣（下同）2,331,844元，及自111年3月15
日起至清償日止，按週年利率百分之5計算之利息。
原告其餘之訴駁回。
訴訟費用1,000元由被告負擔434元，餘由原告負擔。
本判決第一項得假執行。但被告於執行標的物拍定、變賣或物之
交付前，以2,331,844元為原告預供擔保，或將請求標的物提存
後，得免為假執行。
    事實及理由
一、原告主張：被告於109年11月30日17時30分許，騎乘自行車
    （下稱A車）沿屏東縣新園鄉臥龍路路肩由東往西方向行駛
    ，欲前往菜園摘菜回家烹煮，於行經屏東縣○○鄉○○路000○00
    號前（該路段由右至左依序設置1路肩、1外側車道《混合車
    道》、1內側車道《快車道》），本應注意變換車道時，應讓直
    行車先行，而依當時天氣晴、夜間有照明、柏油路面乾燥、
    無缺陷、視距良好，並無不能注意之情事，竟疏未注意及此
    ，為閃避前方設於路肩之號誌燈桿及機車（下稱C車），於
    靠左欲駛入外側車道時（路肩所設置之號誌燈桿對其行駛之
    路肩寬度雖有所影響，但未全部阻斷），疏未確認左後方有
    無來車之情況下，即貿然變換車道，自路肩靠左駛入外側車
    道，適蔡明奇騎乘車牌號碼000-0000號普通重型機車（下稱
    B車），沿屏東縣新園鄉臥龍路外側車道同向直行至上址外
    側車道，因疏未注意行經閃光黃燈交岔路口應減速接近，遇
    A車駛入外側車道而不及閃避，B車前車頭撞及A車後車尾，A
    、B車因而人車倒地，致蔡明奇受有頭部外傷合併顱內出血
    、顏面骨骨折、左側橈尺骨骨折、臉部撕裂傷(約4公分)、
    多處擦傷及挫傷等傷害，經送醫救治，仍於109年12月1日6
    時50分，因頭部外傷導致顱內出血而死亡（下稱系爭事故）
    。原告彭美玲為被害人蔡明奇之配偶，原告蔡瓊慧、蔡文華
    、蔡宏鑫為被害人之子女，因系爭事故失去至親，並受有醫
    療費用11,360元（後改稱7,823元）、喪葬費用346,830元（
    後改稱157,903元）、醫療用品費用1,599元、車輛維修費用
    13,950元、拖吊費用600元之財產上損害，並請求精神慰撫
    金500萬元，爰依侵權行為法律關係起訴請求，並聲明：㈠被
    告應給付原告5,374,339元及自起訴狀繕本送達翌日起至清
    償日止，按週年利率5%計算之利息。㈡願供擔保請准宣告假
    執行。
二、被告則以：被告係因閃避設置不當之閃黃燈號誌桿，方會往
    外側車道行駛，且被害人蔡明奇亦有未注意車前狀況、隨時
    保持安全距離之過失，號誌桿設置不當之國家賠償責任應比
    較重。就原告財產上損害有單據部分均不爭執，慰撫金請求
    金額過高等語置辯。並聲明：㈠原告之訴駁回。㈡如受不利判
    決，願供擔保請准宣告免為假執行。
三、被害人蔡明奇與被告於前揭時地發生系爭事故，蔡明奇因而
    死亡，原告彭美玲為蔡明奇之配偶，原告蔡瓊慧、蔡文華、
    蔡宏鑫為蔡明奇之成年子女，被告因犯過失致死罪，經本院
    刑事法庭以110年度交訴字第112號判決處有期徒刑8月，嗣
    經臺灣高等法院高雄分院以111年度交上訴字第74號判決撤
    銷，改判有期徒刑6月（下稱刑事案件）之事實，業據原告
    提出戶籍資料為證，並經本院依職權調取本院110年度交訴
    字第112號卷宗核閱屬實，復為兩造所不爭，堪信為真實。
四、法院之判斷
㈠、按腳踏自行車屬慢車種類之一；慢車變換車道時，應讓直行
    車先行，並應注意安全之距離，道路交通安全規則第6條第1
    項第1款、第124條第4項後段分別定有明文。而一般理性人
    均可預見自路肩切換車道時，應注意後方來車狀況以避免追
    撞之情，被告騎乘自行車參與交通，欲變換車道從路肩駛入
    外側車道時，應負有上開道路交通安全規則第124條第4項後
    段課予慢車駕駛人之注意義務，理應注意後方直行車，與後
    方直行車保持安全距離，禮讓直行車先行，以避免發生爭道
    擦撞，而依當時情況被告並無不能注意之情事，詎被告於靠
    左駛入外側車道前，既未暫停或以其他方式確認後方直行車
    狀況，而禮讓左後方直行B車先行，其駕駛行為，顯有變換
    車道時，未禮讓直行車先行之過失甚明。且被告之過失行為
    與被害人之死亡具有相當因果關係。從而，原告主張被告應
    就其所受損害負損害賠償責任，即屬有據。
㈡、惟機車行駛至交岔路口，其行進應遵守燈光號誌；閃光黃燈
    表示「警告」，車輛應減速接近，注意安全，小心通過。道
    路交通安全規則第102條第1項第1款，道路交通標誌標線號
    誌設置規則第211條第1項第1款分別定有明文。本件肇事地
    點設有閃黃光號誌，被害人蔡明奇接近時本應減速，小心通
    過，惟經刑事法庭及本院多次勘驗現場監視錄影光碟，被害
    人自數十公尺外至發生事故倒地前，機車之煞車燈從未亮起
    。被害人蔡明奇未於行經閃黃號誌時減速小心通過，就系爭
    事故之發生亦與有過失，應堪認定。
㈢、依道路交通安全規則第124 條第3項第1款規定：「慢車應在
    劃設之慢車道上靠右順序行駛，在未劃設慢車道之道路，應
    靠右側路邊行駛」，是故，未劃設慢車道之道路，按一般車
    道配置原則，路面邊線以外範圍，應可供作慢車行駛之用。
    又號誌桿柱與控制器之佈設，原則上宜設在路側或交通島上
    不易受撞之位置，避免妨礙視線及路面、路肩之正常使用，
    道路交通標誌標線號誌設置規則第225條第1項亦有明文。是
    系爭事故地點之閃光黃燈號誌桿原設置於路肩，業據被告提
    出現場照片、簡圖為證，且經刑事案件認定明確，其設置即
    有妨礙慢車正常行駛於路肩之情形，然被告雖因該號誌桿而
    不得不駛出路肩而變換車道，該號誌燈桿卻不妨礙被告於變
    換車道前暫停注意來車、禮讓直行車先行之義務，因此仍難
    認該號誌桿為系爭事故之主因。本院審酌上情，認被告、被
    害人蔡明奇之上述過失及號誌燈桿之設置不當應各占系爭事
    故肇責之45％、45％、10％。
㈣、再按因故意或過失，不法侵害他人之權利者，負損害賠償責
    任；汽車、機車或其他非依軌道行駛之動力車輛，在使用中
    加損害於他人者，駕駛人應賠償因此所生之損害；不法侵害
    他人致死者，對於支出醫療及增加生活上需要之費用或殯葬
    費之人，亦應負損害賠償責任。不法侵害他人致死者，被害
    人之父、母、子、女及配偶，雖非財產上之損害，亦得請求
    賠償相當之金額，民法第184條第1項、第191條之2、第192
    條第1項、第194條定有明文。被告就本件交通事故之發生既
    有過失，致使蔡明奇死亡，則被告自應就其過失行為負損害
    賠償責任，茲將原告請求項目分述如下：　　
　⒈財產上損害部分：原告所為前揭財產上損害之請求，已提出
    單據部分，金額合計181,875元（含醫療費用7,823元+喪葬
    費用157,903元+醫療用品1,599元+車輛維修費用13,950元+
    拖吊費用600元＝181,875元），此為兩造所不爭，此部分請
    求為有理由，逾此範圍因無證據足資證明，尚難允准。
　⒉慰撫金部分：原告四人合計請求精神慰撫金500萬元，本院審
    酌原告彭美玲因系爭事故而喪偶，原告蔡瓊慧、蔡文華、蔡
    宏鑫則因此失怙，受有精神痛苦，堪可認定，依民法第194
    條規定，自得請求被告賠償非財產上之損害。本院綜合審酌
    原告所受精神上痛苦之程度、兩造身份、地位、經濟狀況、
    被告過失致死行為之態樣等一切情狀，認原告請求被告給付
    精神慰撫金500萬元尚屬適當，應予准許。
　⒊綜上，原告主張因系爭事故受有損害，請求被告賠償2,331,8
    44元（計算式：（181,875元+500萬元）×45％＝2,331,844元
    ），為有理由，逾此範圍則無理由。
　⒋末按遲延之債務，以支付金錢為標的者，債權人得請求依法
    定利率計算之遲延利息；應付利息之債務，其利率未經約定
    ，亦無法律可據者，週年利率為百分之5；給付無確定期限
    者，債務人於債權人得請求時，經其催告而未為給付，自受
    催告時起，負遲延責任。其經債權人起訴而送達訴狀，或依
    督促程序送達支付命令，或為其他相類之行為者，與催告有
    同一之效力，民法第233條第1項前段、第203條、第229條第
    2項分別定有明文。本件原告請求被告損害賠償，係以支付
    金錢為標的，是原告請求被告分別給付自起訴狀繕本送達翌
    日即如主文所示日期起至清償日止，按週年利率百分之5計
    算之利息，為有理由，應予准許。
五、綜上所述，原告基於侵權行為之法律關係，請求被告給付如
    主文所示金額及自起訴狀繕本送達翌日111年3月15日起至清
    償日止按週年利率5%計算之利息，洵屬有據，應予准許；逾
    此範圍之請求，則屬無據，應予駁回。
六、本件係就民事訴訟法第427條訴訟適用簡易程序所為被告敗
    訴之判決，依同法第389條第1項第3款規定，應職權宣告假
    執行，並依同法第392條第2項、第3項規定，依聲請宣告被
    告如預供相當之擔保，得免為假執行。至原告雖陳明願供擔
    保請准宣告假執行，僅係促使法院之職權發動，本院自毋庸
    就此另為准駁之諭知。又本件除財物損害部分外，屬於刑事
    附帶民事訴訟案件，原告僅就財物損害部分繳納裁判費1,00
    0元，爰就此部分依兩造勝敗比例命分別負擔。
七、據上論結，原告之訴為部分有理由、部分無理由，爰判決如
    主文。
中　　華　　民　　國　　111 　年　　11　　月　　30　　日
                 潮州簡易庭      法　官    麥元馨
正本係照原本作成。
如對判決上訴，須於判決送達後20日內向本院提出上訴狀，其未
表明上訴理由者，應於提出上訴後20日內向本院補提理由書狀（
均須按他造當事人之人數附繕本）。如委任律師提起上訴者，應
一併繳納上訴審裁判費。
中　　華　　民　　國　　111 　年　　11　　月　　30　　日
                                  書記官　 洪雅玲